臺灣桃園地方法院刑事判決　　　　　　　　　　　　　九十年度易字第一九一四號
　　公　訴　人　臺灣桃園地方法院檢察署檢察官
　　被　　　告　乙○○
右列被告因妨害公務案件，經檢察官提起公訴（九十年度偵字第一○○八號），本院
判決如左：
    主  文
乙○○於公務員依法執行職務時，當場侮辱，處拘役貳拾日，如易科罰金，以參佰元
折算壹日。又對於公務員依法執行職務時，施強暴，處拘役伍拾日，如易科罰金，以
參佰元折算壹日。應執行拘役陸拾日，如易科罰金，以參佰元折算壹日。
    事  實
一、乙○○於民國九十年七月七日二十二時四十五分許，在桃園縣中壢市幸福新村一
    六四號前，因酒醉與其母親袁羅菊英發生爭執，並大聲喧嘩，擾亂安寧，引起附
    近居民報警，桃園縣警察局中壢分局仁愛派出所員警丙○○、甲○○二員於接獲
    民眾報案後，遂駕駛巡邏車於同日二十二時五十五分許抵達上開現場處理，並勸
    諭袁羅菊英儘速將乙○○帶返家中休息，詎乙○○不聽眾人之勸阻，竟趴在巡邏
    車上，並基於侮辱公務員之犯意，當場口出「幹你娘」等穢語辱罵依法執行職務
    之警員丙○○、甲○○（公然侮辱部分未據告訴），此時巷道內適有其他車輛行
    經此處，丙○○為免妨礙該車通行，乃趨前欲將乙○○拉開，乙○○竟另起妨害
    公務之犯意，徒手毆打丙○○一拳，而對於依法執行職務之警員施以強暴（傷害
    部分未據告訴及起訴），旋為丙○○、甲○○二名警員當場逮捕。
二、案經桃園縣警察局中壢分局報告台灣地方法院檢察署檢察官偵查起訴。
    理  由
一、訊據被告乙○○矢口否認涉有上揭侮辱公務員及妨害公務犯行，辯稱：伊沒有辱
    罵三字經，也沒有毆打警察，當天伊喝醉，伊母親請警察送伊回家，警察還問伊
    母親是否要將伊銬起來，後因警車擋道，同向來車只好行駛對向車道，伊被對向
    來車擋住去路，伊就趴在該台貨車上，警察將伊拉開，就發生爭執，伊就趴在警
    車上云云，辯護人辯護意旨則另以被告於右揭時地因飲酒至罪，在馬路上叫囂並
    無故攔住行駛中之車輛，其母袁羅菊英恐影響安寧遂請在場執勤員警將被告銬回
    家中，警員將被告戴上手銬推被告上車時，不慎面頰碰到車門受傷，其左手臂則
    是上手銬時遭地上樹枝刺傷，且依被告當時精神狀態，已達心神喪失程度，其行
    為亦屬不罰云云。經查，右揭事實，業據證人即執勤員警丙○○到庭結稱：伊接
    獲民眾報案抵達現場，看到被告與其母親在路旁拉扯，大聲喧嘩，伊勸其母將被
    告帶回家，被告看到警車，就趴在巡邏車引擎蓋上，並對伊等辱罵三字經，此時
    適有其他車輛通行，伊上前將被告拉開時，遭被告毆打一拳，伊母親有要求將被
    告上手銬，但伊等沒有銬他，後來被告出手毆打伊，伊才銬他，伊左手擦傷部分
    可能是與被告拉扯時弄傷的等語綦詳，核與證人即被告母親袁羅菊英於九十年七
    月七日事發後第一次警訊時證稱：當時伊兒子酒醉在現場大聲咆哮，擾亂鄰居安
    寧，伊在現場阻止不聽，之後警察就來處理，並叫乙○○不要大聲吵鬧，乙○○
    根本聽不下去，反而動手推擠警員，並動手毆打丙○○警員頭部，當時伊兒子趴
    在警車上阻止警方行動，伊就請警方將乙○○銬住，乙○○以前有喝酒鬧事過，
    但大都被伊和家人制止住，他喝酒後脾氣很壞，伊希望警方繼續銬住伊兒子不要
    再讓他鬧事等語相符，並有行政院衛生署桃園醫院診斷證明書、酒精測試單、甲○○警員報告書各一紙在卷可資佐憑，被告復於本院審理時自承有與執勤員警發
    生爭執及趴在警車上一節足見警員丙○○之指述確屬信而有徵，可堪憑採。至證
    人袁羅菊英雖於同年月八日第二次警訊時翻異前詞改稱乙○○並未有毆打警察情
    事，於本院調查時則諉稱：三字經是喝醉酒胡言亂語，不是罵警察，也沒有打警
    察，警察身上的傷可能是拉扯中不小心弄傷云云，徵諸警員丙○○受傷之部位係
    臉部顏面挫傷，應非單純被告掙脫拉扯所致，其事後翻異警訊之說詞，核與事實
    不符，無非係恐其子遭受法律制裁所為之迴護之詞，自不足採為有利被告之認定
    。被告辯稱未毆打警員，辯護人則稱係警員不慎撞到車門，均屬飾卸之詞，委無
    可取。又被告於是日凌晨一時三十五分許所測得之酒精濃度為每公升○‧五四毫
    克，固有酒精測試單一紙在卷可考，然查其當時猶能清楚記憶自己姓名並於酒測
    單之簽名，並於第一次警訊時陳稱因伊身體不適，血糖過低，無法製作筆錄，並
    於該筆錄內簽名，而觀其簽名筆跡清晰流暢並無窒礙難行之處，並參以被告於事
    隔數月後，在本院審理時，除否認辱罵及毆打警員外，對於本件案發經過始末，
    如何與警員發生爭執之陳述堪稱完整翔實，且與警員丙○○所述相符，足見其當
    時之記憶、理會能力應屬正常，應未達於對外界事務全然缺乏知覺及判斷作用而
    無自由決定意思能力之程度，且據證人袁羅菊英於第一次警訊及本院證稱被告喝
    酒後脾氣就不好，以前都是在家喝酒鬧事，被告亦於本院供承（訊問：知否喝酒
    後會鬧事）因為酒醉後會想到以前的事，情緒就會發洩出來，是被告之前既有多
    次酒後鬧事紀錄，縱認被告辯稱其當日有飲酒而其精神狀況有異常之情形屬實，
    惟飲酒係屬被告可控制之原因自由行為，被告亦知悉其酒後可能情緒失控，是其
    於事前既自行決意飲酒，自不得於事後，圖藉飲酒一端而卸免其罪責之理由。是
    辯護人謂被告飲酒後已達心神喪失之程度，其行為應不罰云云，亦屬無據，從而
    本件事證已明被告上開犯行均堪認定。
二、核被告所為，係犯刑法第一百四十條第一項之於公務員依法執行職務時，當場侮
    辱罪及同法第一百三十五條第一項之對於公務員依法執行職務時，施強暴罪。又
    被告先行公然辱罵依法執行職務之員警，嗣因被告妨礙他車通行，警員上前將被
    告拉開時，始起意出手毆打警員已如前述，則被告對員警施強暴之行為，顯係另
    行起意甚明，從而被告所犯上開二罪間，犯意各別，行為互殊，罪名互異，應予
    分論併罰，公訴意旨認被告所犯上開二罪間有方法結果之牽連關係，容有誤會。
    爰審酌被告係因酒後一時情緒失控而犯罪、平日素行、智識程度、生活狀況、對
    社會所生危害之程度及犯罪後之態度等一切情狀，分別量處如主文所示之刑，並
    諭知易科罰金之折算標準，另依法定其應執行之刑及諭知易科罰金之折算標準，
    以示儆懲。
據上論斷，應依刑事訴訟法第二百九十九條第一項前段，刑法第一百四十條第一項、
第一百三十五條第一項、第四十一條第一項前段、第五十一條第一項第六款，罰金罰
鍰提高標準條例第一條前段、第二條，判決如主文。
本案經檢察官柯怡如到庭執行職務。
中      華      民      國     九十一     年     一     月      十      日
                                        臺灣桃園地方法刑事第五庭
                                            審判長法  官  江振義
                                                  法  官  林孟宜
                                                  法  官  鍾淑慧
右正本證明與原本無異。
如不服本判決，應於判決送達後十日內向本院提出上訴狀( 應附繕本 )，上訴於
臺灣高等法院。
    書記官  吳一凡
中      華      民      國     九十一     年     一     月    二十八    日
附論罪科刑依據之法條：
刑法第一百四十條
於公務員依法執行職務時當場侮辱或對於其依法執行之職務公然侮辱者，處六月以下
有期徒刑、拘役或一百元以下罰金。
對於公署公然侮辱者亦同。
刑法第一百三十五條
對於公務員依法執行職務時，施強暴脅迫者，處三年以下有期徒刑、拘役或三百元以
下罰金。
意圖使公務員執行一定之職務或妨害其依法執行一定之職務或使公務員辭職而施強暴
脅迫者亦同。
犯前二項之罪，因而致公務員於死者，處無期徒刑或七年以上有期徒刑；致重傷者，
處三年以上、十年以下有期徒刑。
